【裁判字號】    97,台上,1103
【裁判日期】    970320
【裁判案由】    違反毒品危害防制條例
【裁判全文】
最高法院刑事判決            九十七年度台上字第一一０三號
上  訴  人  甲○○
                    號（
選任辯護人  李勝雄律師
上列上訴人因違反毒品危害防制條例案件，不服台灣高等法院中
華民國九十六年十二月十一日第二審更審判決（九十六年度重上
更(三)字第一四二號，起訴案號：台灣桃園地方法院檢察署九十三
年度偵字第三九五號），提起上訴，本院判決如下：
    主  文
原判決撤銷，發回台灣高等法院。
    理  由
本件原判決撤銷第一審關於上訴人甲○○部分之判決，改判適用
最有利於上訴人之行為時法，依連續犯、想像競合犯之規定，從
一重論處上訴人共同連續運輸第一級毒品罪刑（處無期徒刑，褫
奪公權終身），固非無見。
惟按證據能力乃證據資料容許為訴訟上證明之資格，屬證據形式
上之資格要件；至證據之證明力，則為證據之憑信性及對於待證
事實實質上之證明價值。證據資料必須具有證據能力，容許為訴
訟上之證明，並在審判期日合法調查後，始有證明力可言，而得
為法院評價之對象。本件原判決理由內關於證據能力方面：以刑
事訴訟法第一百五十九條之五第一項規定：被告以外之人於審判
外之陳述，雖不符前四條之規定，而經當事人於審判程序同意作
為證據，法院審酌該言詞陳述或書面陳述作成時之情況認為適當
者，亦得為證據。證人江慧玉、崔忠凱、吳明通、簡嘉瑩、顏美
慧、范建興、張尚慈、陳堯杰、吳文祥、何鴻昌、鄧麗玲分別於
警詢、檢察官偵訊中之證詞雖屬審判外之陳述，惟上訴人及辯護
人對於上開證據均表示無意見而同意，具有證據能力（原審九十
六年十一月二十七日審判程序筆錄），經審酌該言詞陳述作成時
之情況，亦認為適當，依據刑事訴訟法第一百五十九條之五第一
項規定，認上開證人江慧玉等人之供述證據均得援引為本案審判
之證據；並以卷附證物一覽表、關稅局扣押資料、江慧玉、崔忠
凱護照、旅客入出境紀錄查詢、張尚慈護照影本、託運行李行李
條、關稅局稽查組Ｘ光檢查儀注檢行李報告表、中正機場入出境
服務站檢查通知單、毒品初步鑑驗報告單、指認甲○○照片、刑
案現場照片、合約書、扣押物品清單、尿液檢體送驗單、行動電
話0000000000、0000000000、0000000000號雙向通聯紀錄等，雖
屬被告以外之人於審判外之書面陳述，且無符合同法第一百五十
九條之一至之四等四條之情形，但上開文書證據，經原審當庭提
示，未經當事人於言詞辯論終結前聲明異議，是該等證言、證物
，依刑事訴訟法第一百五十九條之五第二項規定，應具有證據能
力云云（見原判決第五、六頁）。雖非無據，但查上訴人選任辯
護人李勝雄律師，除於原審準備程序時已主張上開證人張尚慈、
何鴻昌、陳堯杰、吳文祥、江慧玉、崔忠凱、范建興等警詢、檢
察官偵訊中之證詞，認均屬審判外之陳述，依刑事訴訟法第一百
五十九條第一項之規定，不具有證據能力外，於原審審理時並重
為抗辯，主張證人張尚慈、何鴻昌、陳堯杰、吳文祥、江慧玉、
崔忠凱、范建興等分別於警詢、檢察官偵訊中之證詞，均屬審判
外之陳述，依刑事訴訟法第一百五十九條第一項之規定，不具有
證據能力，不能援引為本案審判之證據（見原審九十六年十一月
二十七日審判程序筆錄所載，更(三)卷第三八至四一、一００、一
０八頁，刑事上訴概要及調查證據聲請狀、刑事辯護意旨狀），
原判決謂上訴人及辯護人對於上開證據均表示無意見而同意，具
有證據能力等語，與卷證資料顯不相符。究竟證人張尚慈、何鴻
昌、陳堯杰、吳文祥、江慧玉、崔忠凱、范建興等分別於警詢、
檢察官偵訊中之證詞，是否具有證據能力，自應再加審認並於判
決內說明其理由；且上訴人對於證人張尚慈、崔忠凱、范建興等
人證言之真實性，復有爭執（詳見上訴人選任辯護人李勝雄律師
於原審準備程序時所提之刑事上訴概要及調查證據聲請狀），原
判決在未釐清上開證據之證據能力及證明力前，依首開說明，遽
採上開證人張尚慈、何鴻昌、陳堯杰、吳文祥、江慧玉、崔忠凱
、范建興等人分別於警詢、檢察官偵訊中之證詞為論罪之基礎，
難謂適法。又上開「卷附證物一覽表、關稅局扣押資料、江慧玉
、崔忠凱護照、旅客入出境紀錄查詢、張尚慈護照影本、託運行
李行李條、關稅局稽查組Ｘ光檢查儀注檢行李報告表、中正機場
入出境服務站檢查通知單、毒品初步鑑驗報告單、指認甲○○照
片、刑案現場照片、合約書、扣押物品清單、尿液檢體送驗單、
行動電話0000000000、0000000000、0000000000號雙向通聯紀錄
」等，是否均為言詞或書面陳述，復有疑問，原判決遽認「屬被
告以外之人於審判外之『書面陳述』」，亦非適法；且刑事訴訟
法第一百五十九條之五第二項之規定，為同法第一百五十九條第
一項關於審判外言詞或書面陳述，不得作為證據之例外規定，係
以供述證據（被告以外之人於審判外之言詞或書面陳述）為規範
之對象，原判決謂「雖屬被告以外之人於審判外之書面陳述，且
無符合同法第一百五十九條之一至之四等四條之情形，但『上開
文書證據』，經本院當庭提示，未經當事人於言詞辯論終結前聲
明異議，是該等證言、證物，依刑事訴訟法第一百五十九條之五
第二項規定，應具有證據能力」云云，以刑事訴訟法第一百五十
九條之五第二項之規定為論斷上開文書證據能力之基礎，亦非適
法。上開違誤，或為上訴意旨指摘，或為本院得依職權調查之事
項，應認原判決仍有撤銷發回更審之原因。
據上論結，應依刑事訴訟法第三百九十七條、第四百零一條，判
決如主文。
中    華    民    國  九十七  年    三    月   二十   日
                      最高法院刑事第三庭
                          審判長法官  莊  登  照
                                法官  黃  一  鑫
                                法官  徐  昌  錦
                                法官  陳  世  雄
                                法官  吳  信  銘
      本件正本證明與原本無異
                                      書  記  官
中    華    民    國  九十七  年    三    月  二十六  日
                                                Ａ


司法院資訊處製作；財團法人民間司法改革基金會備份。
